臺灣高雄地方法院民事裁定　　　　　 100年度消債抗字第20號
抗　告　人　王福龍
上列抗告人因消費者債務清理條例聲請更生事件，對於中華民國
100 年1 月13日本院99年度消債更字第533 號裁定提起抗告，本
院裁定如下：
    主      文
抗告駁回。
抗告程序費用新臺幣壹仟元由抗告人負擔。
    理      由
一、抗告意旨略以：原審認定抗告人每月扣除支出尚有新臺幣（
    下同）42,661元之餘額可供清償債務，然該餘額並未扣除交
    通費、保險費；抗告人之無擔保債務總額依金融聯合徵信報
    告顯示雖為3,394,949 元，尚未加計9 ％利息及違約金，如
    利息及違約金計算至100 年1 月26日，則債權總額高達6,07
    3,947 元，如算至裁定准予更生之日，則債權總額將更高，
    該9 ％利息乃抗告人無法清償之主因，原審認抗告人僅償還
    80個月即可全部清償完畢，顯與事實不符。另抗告人並非主
    張每月僅願意還款10,000元，係因提出更生聲請時，依法院
    之固定格式填載前二年內之必要支出，包括目前遭強制執行
    之扣款金額每月18,000元，是以如准予更生，則抗告人每月
    可還款之金額為28,000元。爰請求廢棄原裁定，並准予更生
    裁定等語。
二、按「為使負債務之消費者得依本條例所定程序清理其債務，
    以調整其與債權人及其他利害關係人之權利義務關係，保障
    債權人之公平受償，謀求消費者經濟生活之更生及社會經濟
    之健全發展，特制定本條例」、「債務人不能清償債務或有
    不能清償之虞者，得依本條例所定更生或清算程序，清理其
    債務」，消費者債務清理條例第1 條、第3 條定有明文。是
    消費者債務清理條例之立法，其中心思想乃認陷於經濟上困
    境之消費者若任其於惡性循環之債務窘境中自生自滅，其將
    衍生嚴重之社會問題，致難以維持安定之社會經濟秩序，故
    有予之分別情形依更生或清算之程序清理其債務之必要，藉
    以妥適調整其與各相關債權人等間之權利義務關係，以謀求
    消費者經濟生活之更生機會，從而健全社會經濟發展。惟私
    法上之債之關係，係以當事人間之信賴關係為基礎，為社會
    經濟組織之重要支柱。當事人於以法律行為追求自己之利益
    之際，亦應顧及對方之利益，並考量債權債務在社會上之作
    用，本於誠實及信用之原則，行使其債權及履行其債務。故
    債務人之消費者欲以上開條例為其所負義務之調整者，自應
    本於誠信原則之本旨，僅在其不能清償債務或有不能清償之
    虞而使其陷於經濟上之困境時始得准許之。以避免其藉此善
    意之立法而惡意圖謀減免債務，致使社會陷於道德之危險，
    並因此使信用緊縮而造成社會經濟之動盪。
三、經查：
（一）抗告人於民國97年11月間曾向最大債權人之金融機構即國
      泰人壽股份有限公司（下稱國泰人壽）請求協商不成立，
      此有抗告人之前置協商不成立通知書、財團法人金融聯合
      徵信中心當事人綜合信用報告在卷可稽（見原審卷第13至
      16 頁 ），堪信為真。抗告人現任職於國立恆春高級工商
      職業學校擔任教官（見原審卷第29頁之在職證明書），其
      99年每月固定薪資為55,865元，扣除軍保費935 元、退撫
      金2,80 5元、健保費2, 466元，實際收入約49,659元（見
      原審卷第30至34頁之薪資單）外，每年另領取1.5 個月薪
      資之年終獎金及至少0.5 個月考績獎金（見原審卷第85頁
      國立恆春高級工商職業學校函），全年獎金收入共約111,
      730 元（計算式：55865 元×2 ＝111,730 元），加總後
      聲請人每月實際收入約58,970元【計算式：（111,730 元
      ÷12）＋49,659元＝58,970元】可供支用，合先敘明。
（二）抗告人雖主張原審認定其每月扣除支出外尚有42,661元可
      供清償債務，然尚有交通費、保險費未納入計算云云。然
      查，債務人於負債情形時，自應撙節開銷以清償債務，其
      每月必要生活費應以99年度高雄市每人每月最低生活費11
      ,309元為限。而此行政院內政部所公告最低生活費用，係
      照當地區最近1 年平均每人消費支出60％計算，其基準係
      來自「消費支出」，包括食品、衣著、房租及水費、電費
      、醫療保健、交通、娛樂、教育等基本生活需求。故抗告
      人主張除最低生活費11,309元外，尚需計入交通費用款項
      ，核無足採。又商業保險非如社會保險具有強制性，應屬
      個人、家庭投資理財之規劃，抗告人既已負債，自不得將
      此費用列為必要支出。是以抗告人稱交通費、保險費應納
      入必要支出之主張，顯然無據。
（三）另抗告人稱無擔保債務總金額雖為3,394,949 元，惟此部
      分尚未加計9 ％之高額沉重利息與違約金，如利息及違約
      金計算至100 年1 月26日，則債權總額高達6,073,947 元
      ，顯非其所能負擔云云。惟查，抗告人99年度平均每月收
      入約58,970元，已如前述。扣除其個人每月必要生活費用
      11,309元，及扶養費用總計5,000 元（其女王書妍部分2,
      000 元、其母王莊話部份3,000 元），則每月猶有42,661
      元（計算式：58,970元－11,309元－5,000 元＝42,661元
      ）可資清償債務，此有原審99年度消債更字第533 號裁定
      可稽。對照其無擔保債務總額3,394,949 元（見原審卷第
      12至15頁之金融聯合徵信報告），以抗告人每月所餘42,6
      61元逐年為清償，不計利息僅需約80個月【計算式：3,39
      4,949 ÷42,661＝79.579（小數點以下四捨五入）】，即
      可清償完畢；縱以抗告人所陳報之債務總額6,073,947 元
      （包含本金、9 ％利息、違約金）計算，以抗告人每月所
      餘42,661元逐年為清償，亦僅需約143 個月【計算式：6,
      073,947 ÷42,661＝142.37（小數點以下四捨五入）】，
      即可清償完畢。本院審酌抗告人現年38歲（62年出生，見
      原審卷第27頁之戶籍資料），尚屬壯年，以其公務員身份
      所受保障，距法定屆齡退休之65歲，一般可預期尚有27年
      穩定成長收入之職業生涯可期，則以抗告人上開收入及支
      出剩餘情形衡斷，力能逐期償還所欠債務，自無庸疑，實
      難認抗告人有不能清償債務或不能清償之虞之情事，從而
      ，原審裁定駁回抗告人更生聲請於法並無不合。另抗告人
      稱准予更生可每月還款28,000元云云，然審以抗告人每月
      餘額尚有42,661元，難認每月還款28,000元已盡其所能還
      款，故其主張亦非有理由，應予駁回。又抗告人稱與最大
      債權銀行進行協商時雖表示每月可清償10,000元，惟此銀
      行未提出抗告人每月應清償金額供其審酌，調解不成立並
      非單純可歸責於抗告人等語，然此與認定有無履行清償能
      力無涉，併此敘明。
四、綜上所述，抗告人既無不能清償債務或有不能清償之虞之情
    事，依上開說明及規定，其聲請之更生已有要件不備。從而
    ，原裁定駁回抗告人之更生聲請為有理由，抗告人抗告意旨
    指原裁定不當，非為有理，應予以駁回。
五、據上論結，本件抗告為無理由，依消費者債務清理條例第15
    條，民事訴訟法第495 條之1 第1 項、第449 條第1 項、第
    95條、第78條，裁定如主文。
中    華    民    國    100   年    2    月     25    日
              民事第一庭      審判長法  官  謝肅珍
                                    法  官  譚德周
                                    法  官  林岳葳
上為正本係照原本作成。
本裁定不得抗告。
中    華    民    國    100   年    2     月    25    日
                                    書記官  簡文清